【裁判字號】    99,交聲更,4
【裁判日期】    990623
【裁判案由】    違反道路交通管理處罰條例
【裁判全文】
臺灣宜蘭地方法院交通事件裁定          99年度交聲更字第4號
移送機關    交通部公路總局臺北區監理所宜蘭監理站
異 議 人    甲○○
上列異議人因違反道路交通管理處罰條例案件，對於交通部公路
總局台北區監理所宜蘭監理站民國98年11月18日所為之處分（原
處分案號：宜監字第裁43─ZIC051297號），聲明異議，經本院
以98年度交聲字第407號裁定駁回其異議後，異議人不服提起抗
告，經臺灣高等法院以99年度交抗字第1041號裁定撤銷原裁定，
發回本院，本院更為裁定如下：
    主  文
異議駁回。
    理  由
一、按汽車行駛於高速公路、快速公路或設站管制之道路，不遵
    使用限制、禁止、行車管制及管理事項之管制規則而有行車
    速度超過規定之最高速限或低於規定之最低速限者，處汽車
    駕駛人新臺幣（下同）3,000元以上6,000元以下罰鍰，並予
    記違規點數1點，道路交通管理處罰條例第33條第1項第1款
    、第63條第1項第1款分別定有明文。
二、移送機關裁決意旨略以：異議人甲○○於民國98年4月20日
    凌晨零時6分許駕駛車牌號碼IW-9083自用小客車行經國道5
    號公路南下21.1公里處，因超速行駛，為內政部警政署國道
    公路警察局第九警察隊，掣發公警局交字第ZIC051297號舉
    發違反道路交通管理事件通知單，逕行舉發，經移送機關請
    上開舉發單位調查，仍認異議人違規事實明確，乃以異議人
    違反前述道路交通管理處罰條例第33條第1項第1款規定之行
    為，裁處異議人罰鍰4,000元，並依同條例第63條第1項規定
    記違規點數1點。
三、異議意旨略以：（一）異議人依規定辦理要求舉發單位提出
    舉發違規照片，惟內政部警政署國道公路警察局第九警察隊
    提出僅有車牌號碼，而無車型、顏色及違規地點之照片，依
    該照片並無法明確辨識違規狀況之確實資料。（二）異議人
    有於98年11月18日收到裁決書，但未收到舉發通知單，異議
    人的戶籍當時在崇聖街20號。（三）採證地點有兩車道，原
    始照片應該拍攝兩個車道，才能證明不是別人違規。為此提
    出異議云云，請求撤銷原處分。
四、經查：
（一）異議人甲○○於民國98年4月20日凌晨零時6分許駕駛車牌
      號碼IW-9083自用小客車行經國道5號公路南下21.1公里處
      ，以時速93公里超速行駛，經內政部警政署國道公路警察
      局第九警察隊，掣發公警局交字第ZIC051297號舉發違反
      道路交通管理事件通知單舉發，有舉發違反道路交通管理
      事件通知單1紙在卷可稽。
（二）按處理違反道路交通管理事件，有關文書送達之程式，依
      行政程序法之規定，違反道路交通管理事件統一裁罰基準
      及處理細則第5條定有明文。依行政程序法第72條第1項前
      段、第73條第1項、第74條第1、2項規定，送達，於應受
      送達人之住居所、事務所或營業所為之；於應送達處所不
      獲會晤應受送達人時，得將文書付與有辨別事理能力之同
      居人、受僱人或應送達處所之接收郵件人員。不能依前述
      方式為之者，得將文書寄存送達地之地方自治或警察機關
      ，並作送達通知書2份，1份黏貼於應受送達人住居所、事
      務所、營業所或其就業處所門首，另1份交由鄰居轉交或
      置於該送達處所信箱或其他適當位置，以為送達。前項情
      形，由郵政機關為送達者，得將文書寄存於送達地之郵政
      機關。寄存機關自收受寄存文書之日起，應保存3個月。
      經查，本件舉發通知單，業於98年7月10日寄送至異議人
      位於宜蘭縣宜蘭市○○里○○街20號之戶籍地址，因郵務
      人員不獲會晤異議人與有辨別事理能力之同居人、受僱人
      或接收郵件人員，乃將舉發違反道路交通管理事件通知單
      寄存於宜蘭中山路郵局，並製作送達通知書2份，1份黏貼
      於上開住所之門首，另1份置於上開住所信箱或其他適當
      位置，而寄存送達之事實，有內政部警政署國道公路警察
      局第九警察隊98年10月8日公警九交字第0980971957號函
      附國道公路警察局舉發違反道路交通管理事件查詢單、掛
      號送達回執及車號查詢汽車車籍各1份在卷可參（見本院
      前審98年度交聲字第407號卷第8、9、24頁），是該舉發
      違反道路交通管理事件通知單已於98年7月10日合法送達
      於異議人之事實，洵屬明確。是異議人以未收到舉發通知
      單等情，資為異議理由，尚非可採。
（三）本件違規超速經照相舉發之情形，業據證人周文明於本院
      前審調查時結證稱：伊下載雪山隧道測得超速違規的資料
      後，回到警局整理資料，經刪除模糊或看不到車牌的資料
      後，再上傳給交通組，由交通組統一委外廠商製作舉發通
      知單。本件違規即為伊所整理的。雪山隧道南向21.1公里
      處架設的閃光燈是使用紅外線的閃光燈，因為隧道內的光
      線不足，且使用紅外線的閃光燈，不會讓駕駛員看到閃光
      ，所以雪山隧道的舉發超速違規之照片均是黑白照片。依
      採證照片所示，本件的違規時間為2009年4月20日凌晨零
      時6分25秒，違規地點在國道五號南向21.1公里處，違規
      車牌號碼為車號IW-9083號車，行車速度為93KM/H，而該
      地速限為80KM/H等語明確（見98年度交聲字第407號卷第
      27-29頁），並有採證照片在卷可稽（見98年度交聲字第
      407號卷第37頁下方照片），復有本件舉發所用雷達測速
      儀之檢定合格證書在卷可稽（見98年度交聲字第407號卷
      第33頁）。依該檢定合格證書所示，當時舉發單位使用之
      測速照相雷達仍在有效使用期限內，且依該雷射測速儀所
      拍攝之採證照片，畫面顯示被照車輛之車牌號碼、車速及
      十字絲，顯見係正常運作，堪認定該雷達測速器所測得之
      數據正確無誤。是車牌號碼IW-9083號之自用小客車於上
      開時、地，確實有違規超速之事實，已堪認定。異議人辯
      稱依舉發照片無法辨識是否為伊所駕駛之車輛，顯不足採
      。
（四）再者，內政部警政署國道公路警察局第九警察隊於98年10
      月29日公警九交字第0980972114號函覆稱：「三、本案採
      證相片之『車號』非常明確，雖不能即時辨認採證相片中
      違規車輛之廠牌及車型，然經查證比對，採證相片之車輛
      與1955年生產之OPEL車型與車尾部分完全相符，故本隊據
      依所得之資料依法舉發。」等情，有該隊函文附卷可稽（
      見本院卷第14頁）。又證人即查證比對上開照片之員警雷
      國強到庭證稱：本件採證相片的車號很明確。而同一部車
      在97年12月30日亦曾超速違規，伊將97年12月30日之照片
      與98年4月20日之照片比對，發現兩張照片的保險桿及排
      氣管位置均相符。另外伊向宜蘭縣監理站查詢，該車並無
      「ＡＢ車」之註記，車牌應該是懸掛在原來的車輛上等語
      明確，且有照片2紙在卷可查（98年度交聲字第407號卷第
      37 頁）。異議人雖辯稱伊於98年12月29日及30日均在宜
      蘭上班，並未上高速公路云云，並提出日期為98年12月29
      日及98年12月30日之估價單2紙為證，及請求傳喚證人林
      素貞。惟查，異議人係於97年12月30日遭舉發，並經員警
      提出舉發照片1張明確（98年度交聲字第407號卷第37頁上
      方照片），異議人所提出其於98年12月30日未上高速公路
      ，與上開舉發日期無關，異議人此部分之答辯顯有誤會。
      異議人又辯稱本件經高等法院撤銷發回時即說明違規車輛
      之地點與角度不同，不能判定是否為同一輛車云云。惟查
      ，證人雷國強已明確證稱伊是依據而經比對兩張照片的保
      險桿及排氣管位置而判斷上開2照片所示之車輛為同一車
      輛等語明確，足以說明雷國強並非依照車尾之反光位置而
      判斷，是該2照片中違規車輛之地點與拍攝角度並不影響
      其判斷。異議人上開辯解，亦無足採。
（五）末查，異議人雖辯稱該處應以閃光燈照相，也應拍攝全車
      道，始能證明並非他人違規云云。惟查，道路之路況因環
      境而異，道路主管機關對於舉發超速違規之方法，基於行
      政效率之考量，自有權選擇以最適之方法舉發。本件道路
      主管機關考量雪山隧道內、光線不足，且為避免使駕駛人
      看到閃光，產生僥倖心理，而使用紅外線閃光燈照相之方
      式，業據證人周文明證述明確。另雪山隧道內空間狹小，
      僅拍攝單一車道，此等行政手段均無不當或違法之處。再
      者，依舉發照片所示（即98年度交聲字第407號卷第37頁
      下方照片），既已顯示十字絲，表示雷射鏡頭確係瞄準異
      議人之車輛，顯無照到其他車輛之可能。是異議人上開辯
      詞，亦不可採。
五、綜上所述，異議人確實有前揭行車速度超過規定之最高時速
    之違規行為。從而，移送機關依道路交通管理處罰條例第33
    條第1項第1款規定裁處異議人罰鍰4,000元，並依同條例第6
    3條第1項規定記違規點數1點，並無不合。本件聲明異議為
    無理由，應予駁回。
據上論斷，應依道路交通案件處理辦法第19條裁定如主文。
中    華    民    國    99    年    6     月    23    日
                  交通法庭  法  官  謝佩玲
以上正本證明與原本無異。
如不服本裁定，應於裁定送達後5日內向本院提出抗告狀。（應
附繕本）
                            書記官  李玉雲
中    華    民    國    99    年    6     月    23    日

司法院資訊處製作；財團法人民間司法改革基金會備份。
